智慧財產法院民事判決
                                    99年度民專上字第24號
上  訴  人　  亞德利企業有限公司
法定代理人　  蔡子良　　
訴訟代理人　  沈惠珠 律師
被上訴人  　  美銘工業有限公司
          　  錦輝水電工程有限公司
          　  長廣工業有限公司
兼上三人
法定代理人　  李昆茂　　
被上訴人  　  金億唐精密股份有限公司
兼法定代理人　簡祐澤　　
上六人共同
訴訟代理人　  徐堯慶律師
上列當事人間侵害專利權有關財產權爭議事件，上訴人對於中華
民國99年4 月15日高雄地方法院第一審判決（97年度智字第13號
）提起上訴，本院於100 年5 月12日言詞辯論終結，判決如下：
    主  文
上訴駁回。
第二審訴訟費用由上訴人負擔。
    事實及理由
壹、程序方面：
  (一)按「（第1項）當事人不得提出新攻擊或防禦方法。但有下
  　列情形之一者，不在此限：一、因第一審法院違背法令致未
    能提出者。二、事實發生於第一審法院言詞辯論終結後者。
    三、對於在第一審已提出之攻擊或防禦方法為補充者。四、
    事實於法院已顯著或為其職務上所已知或應依職權調查證據
    者。五、其他非可歸責於當事人之事由，致未能於第一審提
    出者。六、如不許其提出顯失公平者。（第2 項）前項但書
    各款事由，當事人應釋明之。（第3 項）違反前二項之規定
    者，第二審法院應駁回之。」、「關於智慧財產權應予撤銷
    或廢止之攻擊或防禦方法，未於第一審主張或抗辯，或曾行
    準備程序之事件，未於準備程序中主張或抗辯者，除法律別
    有規定者外，於上訴審或準備程序後之言詞辯論，均不得再
    行主張或抗辯。」，民事訴訟法第447 條、智慧財產案件審
    理細則第33條第2 項分別定有明文。查本件原審於民國97年
    7 月15日曾協商兩造整理爭點，其時被上訴人並無就系爭專
    利不具進步性、新穎性為抗辯，且迄至原審99年3 月25日言
    詞辯論終結止亦未為之，故被上訴人於本件二審遲至100 年
    4 月20日始具狀主張系爭專利有應撤銷、廢止之原因（見本
    院卷(二)第168 頁），且無民事訴訟法第447 條第1 項但書各
    款事由之正當事由，足認被上訴人違反同法條第1 項、第2
    項之規定，自屬逾時始行提出攻擊或防禦方法，且有礙訴訟
    之終結，依上開法條意旨，自不得再主張，本院爰依民事訴
    訟法第447 條第3 項規定，駁回被上訴人上開關於專利有效
    性之抗辯，合先敘明。
  (二)又按專利侵害之鑑定流程分為兩階段：1.解釋申請專利範圍
    ；及2.比對解釋後之申請專利範圍與待鑑定對象（物或方法
    ）。而就上開比對解釋後之申請專利範圍與待鑑定對象（物
    或方法）則包括下列步驟：1.解析申請專利範圍之技術特徵
    ；2.解析待鑑定對象之技術內容；3.基於全要件原則（all-
    elements rule / all-limitations rule），判斷待鑑定對
    象是否符合「文義讀取」；及4.基於全要件原則，判斷待鑑
    定對象是否適用「均等論」。另參專利侵害鑑定要點第二章
    第二節之鑑定流程圖（見本院卷(一)第11頁原審判決附圖），
    鑑定侵害判斷應有一定之流程，即鑑定侵害之第一步需先明
    確申請專利範圍之內容，然後解析申請專利範圍技術特徵之
    構成及待鑑定樣品（侵害物）技術內容之構成，再適用全要
    件原則、均等論或逆均等論、禁反言原則等，加以判斷。亦
    即若未符合「文義讀取」則繼續檢視是否有均等論之適用，
    若不適用均等論則未落入專利權範圍，但若適用均等論，則
    繼續檢視是否有禁反言或先前技術阻卻之適用，若否，落入
    專利權（均等）範圍，若是，則未落入專利權（均等）範圍
    。經查本件原審判決係採系爭鑑定報告，認定系爭浪管接頭
    因缺少系爭專利之內凹環圍結構及突緣結構等技術特徵，不
    符合全要件原則之要件，故認定系爭浪管未落入系爭專利申
    請專利範圍，而未依上訴人於原審之主張為均等論適用之檢
    視，遑論若適用均等論，應給予被上訴人主張有禁反言或先
    前技術阻卻之適用，並加以檢視。查本件經本院審理，認為
    未符合「文義讀取」，有依上訴人主張繼續檢視是否有均等
    論之適用，依兩造所提出之主張及答辯，認有均等論之適用
    ，經本院為心證之開釋，並依法調查損害賠償之證據，被上
    訴人等遂提出禁反言或先前技術阻卻之適用之抗辯，依上揭
    專利侵害鑑定流程，自應予准許。
貳、實體方面：
一、上訴人主張：伊為發明專利第I294501 號「浪管快速接頭結
    構(一)」（下稱系爭專利）之專利權人，專利期間自96年3 月
    11日至114 年5 月17日止，詎被上訴人等未經伊同意，由被
    上訴人美銘工業有限公司（下稱美銘公司）委託被上訴人簡
    祐澤擔任法定代理人之被上訴人金億唐精密股份有限公司（
    下稱金億唐公司）於其工廠，開設模具組，仿冒系爭專利權
    製造產品（下稱系爭浪管接頭），並由被上訴人錦輝水電工
    程有限公司（下稱錦輝公司）註冊商標販售，而美銘公司、
    錦輝公司及被上訴人長廣工業有限公司（下稱長廣公司）均
    由被上訴人李昆茂擔任法定代理人，實質上並無分別，皆為
    共同侵權公司。被上訴人等自97年3 月11日起即侵害系爭專
    利權，以每件成品賣價新臺幣（下同）2.8 元，成本價0.9
    元，每月製造50萬件計算，則自97年3 月11日起至97年6 月
    11日止，每月上訴人損失95萬元，3 個月共計損失285 萬元
    ，爰依專利法第84條第1 項、民法第185 條及公司法第23條
    規定，請求被上訴人應連帶賠償上訴人所受損害，並聲明：
    1.被上訴人應連帶給付上訴人285 萬元，及自起訴狀繕本送
    達翌日即97年6 月20日起按週年利率5%計算之利息；2.被上
    訴人應停止繼續自行或使他人製造、為販賣之要約、販賣、
    使用或為上述目的進口侵害系爭專利權之系爭浪管快速接頭
    產品。3.上訴人願供擔保請准宣告假執行。原審就上訴人之
    聲明為全部敗訴之判決，上訴人不服提起上訴。並聲明：1.
    原判決廢棄。2.被上訴人等應連帶給付上訴人285 萬元整暨
    自原審起訴狀繕本送達翌日起依年利率5%計算之利息。3.被
    上訴人等應停止繼續自行或使他人製造、為販賣之要約、販
    賣、使用或為上述目的進口侵害系爭專利權之浪管快速接頭
    產品。4.上訴人願供擔保請准宣告假執行。並於本院補充上
    訴理由略以：
  (一)訴外人李明財所有新型專利Ｍ279095號「易拆裝之浪管接頭
    構造」及Ｍ246867號「浪管之接頭構造」與本件待鑑定物無
    關，中國生產力中心之鑑定報告（下稱系爭鑑定報告）將待
    鑑定物之技術特徵皆以上開二專利為依據而認定，且未曾說
    明待鑑定物與上開二專利有何關聯，與鑑定原則不合而有重
    大瑕疵。
  (二)系爭浪管接頭侵害系爭專利：
  1.由系爭浪管接頭之實際樣品，可看出其在樣品上的凸面j 與
    凹槽面f 之構造，是非常細微的淺淺一層，若不注意看，還
    不容易看到。若將系爭浪管接頭樣品組裝，可發現其凸面j
    與凹槽面f 之構造，實質上沒有什麼作用，反而會礙手而很
    難裝套，可見此凸面j 與凹槽面f 之構造是虛設的。甚且系
    爭浪管接頭在組合後，還在卡合元件b 與本體兩者間黏上膠
    以固定，使其完全無法再拆卸開來，足見系爭浪管接頭之整
    體結構重點，並不是在該凸面j 與凹槽面f 之構造設置，也
    不是卡掣部d 與卡掣孔e 間之可拆卸牲，其主要之技術內容
    則是在卡合元件b 與浪管間結合之構造，也就是系爭專利之
    卡合元件4 與浪管之結合相關構造。由此可證，系爭浪管接
    頭之整體結構主要部分，確實是利用到系爭專利之主要技術
    內容所完成。
  2.系爭專利之技術特徵並非在單一結構或單一元件上，而是利
    用卡合元件達成與浪管結合目的中所應用之相關構造及構件
    間的結合關係。上訴人於本件訴訟就斜壁面之陳述，僅在表
    明系爭專利中的卡合元件、本體與浪管的結合間關係中，縱
    使少了斜壁面結構，該等上述各個相關元件，依然可以結合
    組成，不會不能結合組成，影響其實施性，斜壁面的設置能
    使系爭專利的靠體性更強。是以上訴人並非將系爭專利中的
    斜壁面刪除而為限縮專利申請專利範圍之表明，而無被上訴
    人所稱予以不當擴張情事，亦無禁反言原則之違反。
  3.上訴人均等論之主張並無先前技術阻卻原則之適用：
    兩造93年1 月30日合約相關之模具與產品係由上訴人於92
      年9 月6 日開模生產之浪管接頭，並非系爭浪管接頭，足
      證聯華國際專利商標事務所95年12月18日未經上訴人認可
      之律師函，係說明被上訴人基於上訴人開模生產之浪管接
      頭原構造，曾先後以不同技術內容申請專利，而非被上訴
      人所申請之專利即上訴人生產之浪管結構。故93年1 月30
      日合約之產品並非系爭浪管接頭。故被上訴人抗辯其於93
      年1 月30日委託上訴人製作之產品為系爭浪管接頭，而有
      先前技術阻卻，實與事實不符。
    訴外人李明財所有Ｍ279095號「易拆裝之浪管接頭構造」
      新型專利，係系爭專利94年5 月18日提出專利申請後，始
      於94年6 月8 日提出申請者，故系爭浪管接頭並非系爭專
      利申請專利前之先前技術。退萬步言，縱若系爭浪管接頭
      係依據該專利實施之產品，被上訴人並未舉證系爭專利申
      請前，系爭浪管接頭已在市面上行銷的任何證明，且依一
      般常情，系爭浪管接頭之產品公開必晚於該專利申請日以
      後，否則即喪失專利申請要件之新穎性，被上訴人當無提
      出專利申請之可能，故系爭浪管接頭並非早於系爭專利申
      請日前之先前技術。
    又M246878 「浪管之接頭構造」新型專利權，加上「鋸形
      孔」（或卡掣孔）、「限位片」（或凸塊），並不構成先
      前技術阻卻。按被上訴人所提出之證物16-19 ，該等凸塊
      皆係固定無法動搖之實體，與系爭專利之凸緣設於具彈性
      可張、閉之卡合瓣上不同，故不具先前技術阻卻性。
  (三)系爭專利卡合瓣是具有彈性的、可以開張的，用一個卡合元
    件的方式與浪管接頭本體做一個結合，這樣的結合只是在於
    浪管接頭本身部分，而與浪管的結合都是利用卡合瓣上的凸
    緣及卡合瓣開張的特徵，能夠進入到浪管。卡合瓣上凸緣是
    要與浪管接合，非與接頭本體結合，矩形孔是接頭本體與卡
    合瓣互相結合時的一個孔，與引證資料是一個實塊、硬的、
    不能動的，完全不同。被上訴人的專利故意以替代方法將我
    們的凸緣改成二個小塊，但還是在卡合瓣上，還是利用卡合
    瓣與本體結合，而本體上的孔事實上是相當於系爭專利之內
    凹環圍，剛好與凸塊兩個互相結合。
二、被上訴人聲明求為判決：(一)先位之答辯聲明：1.駁回上訴。
    2.如受不利之判決，願供擔保請准宣告免為假執行。(二)備位
    之答辯聲明：1.如判決認為有「均等論」之適用，則請求確
    認被上訴人對系爭專利有專利申請權，並請求上訴人移轉系
    爭專利給予被上訴人。2.被上訴人願供擔保請准宣告備位答
　　辯聲明之假執行。其抗辯除與原判決記載相同者，茲予引用
  　外，補稱略以：
  (一)系爭鑑定報告並無重大瑕疵，上訴人僅以「鑑定報告就系爭
    浪管之結構元件名稱與案外專利所用結構名稱相同」、「鑑
    定報告書第四、五頁技術內容描述方式相同」云云，遽為「
    系爭鑑定報告卻採與本件訴訟無關之訴外人李明財所有之上
    開二新型專利技術特徵與內容作為系爭浪管之技術特徵與內
    容，即已違背一般鑑定原則」之結論，純屬臆測之詞。蓋鑑
    定機關不是文學家，並無義務創造新的文字來描述元件，而
    且從來沒有任何法律或規定禁止鑑定機關使用既定存在之用
    詞，來描述技術內容、特徵或結構元件名稱。倘鑑定機關認
    為用其他專利或技術文件之文字來描述鑑定物並無不妥，上
    訴人本就無從置喙，進一步言，為避免文字描述有誤，鑑定
    機關還將每一個被描述的文件都以照片輔助說明，除非上訴
    人否認照片本身為扣押物（即待鑑定物），否則照片即代表
    了鑑定機關所鑑定之標的，而非如上訴人所推論「使用與專
    利相同的文字描述= 使用該專利做鑑定」。
  (二)系爭鑑定報告有關全要件原則之適用完全正確：
  1.系爭鑑定報告有關鑑定物浪管之貫穿孔係用於穿設「線體」
     (亦即無法穿設「液體」及「氣體」) ，係屬事實，因其與
    鑑定物之另一特徵「易拆裝」有關。鑑定物必須在主體上穿
    孔，並在卡合元件設置得以按壓之凸塊與之卡合，因而在按
    壓處必定無法密合而造成液體及氣體之溢漏。因為系爭專利
    範圍自行限縮其特徵在「液體」，而系爭鑑定報告自然必須
    要以鑑定物該部分特徵與系爭專利加以比較，且因為鑑定機
    關基於獨立原則，對於任何一方是否有任何主張，都不受拘
    束，故被上訴人針對此部分是否主張，完全無關。
  2.上訴人僅以鑑定報告獨立項全要件比較分析表第三欄僅標示
    「是否符合文義讀取？」以及鑑定報告一個鑑定結論說明的
    方式，遂推測系爭鑑定報告僅就每一要件在「文義的表現」
    做判斷，而未就每一（全）要件「均等的表現」作判斷。然
    而，鑑定報告於每一份報告後面均附有其方法論，且上訴人
    引用之「獨立項全要件分析表」，其內容並非將系爭專利內
    容之獨立項照抄而與鑑定物加以比較，而是將系爭專利如何
    運作之功能、手段以及目的，以及各元件之相對關係，如何
    運作及搭配，皆逐一加以詳列，而做出不符合之結論，足見
    鑑定機關並非對各元件僅做文義表現之比對。
  (三)本件待鑑定物早於93年1 月30日（亦即系爭專利申請日前）
    ，即由上訴人委託被上訴人從事生產，且雙方合約書第五條
    同意專利申請權為被上訴人所有，此有上訴人自行於95年12
    月18日請聯華國際專利商標事務所代函內容可稽，除此之外
    ，上訴人在該函中多次承認待鑑定物在93年1 月30日就已經
    存在。足見依據2005年6 月28日申請「易拆裝之浪管接頭結
    構」所製造之產品，早在93年1 月30日即由被上訴人所發明
    ，且上訴人亦已完全知悉內容。至於上訴人引用於被上訴人
    自認93年1 月30日委託產品並非系爭鑑定物乙節，係上訴人
    誤解並扭曲被上訴人於93年1 月30日更早之前即已發明「浪
    管之接頭構造」以及「易拆裝浪管構造」之事實。
  (四)鑑定物並未落入系爭專利之範圍：
  1.本件待鑑定物之凸塊，是在卡合瓣與卡合瓣之「間」，而不
    是在卡合瓣之「上」，該凸塊無法像系爭專利的突緣一般隨
    著卡合運動而彈跳。其與本體的結合關係，與系爭專利「卡
    合元件上之突緣」與本體「凹環圍並設斜壁面」的結合關係
    ，完全不符合全要件原則，自無「文義讀取」、「均等論」
    之適用。
  2.上訴人認為系爭專利「卡合瓣上之突緣」之特徵相當於待鑑
    定物「卡合元件」與「卡合瓣與瓣間之凸塊」之組合，因而
    認定有均等論之適用云云。然而，上訴人卻刻意忽略系爭專
    利中「卡合瓣上之突緣」與「凹環圍並設斜壁面」之相互組
    合關係，與鑑定物「卡合元件」與「卡合瓣與瓣間之凸塊」
    及「卡掣孔」之組合關係並不相當的事實，依照專利侵害鑑
    定要點第三章第二節之規定，比對方式必須對應結合關係與
    申請專利範圍之技術特徵是否達成實質相同的技術手段（wa
    y ），達成實質相同的功能（function），而產生實質相同
    的結果（result）。惟上訴人刻意漏將待鑑定物3 個特徵結
    合關係所造成「卡掣孔可透過按壓凸塊簡易拆裝卡合元件」
    之特徵與系爭專利「卡合瓣上之突緣」與「凹環圍並設斜壁
    面」之結合關係特徵之相互比對加以隱瞞，明顯違反專利侵
    害鑑定之原則。本件待鑑定物與系爭專利在前揭結合關係之
    特徵，具有技術手段（way ），功能（function），結果（
    result）之不同，根本無均等論之適用。
  (五)退萬步言，縱然待鑑定物有均等論適用之疑義，系爭專利仍
    有「禁反言」及「先前技術阻卻」之適用：
  1.按沒有「內凹環圍」以及沒有「突緣」設計之卡合瓣浪管接
    頭業已屬先前技術，且早在上訴人專利申請文件上揭露，因
    此系爭專利唯一與先前技術不同處，就在其在卡合瓣上設有
    可隨卡合瓣張閉而彈跳之突緣，以及伴隨突緣所生之活動空
    間（內凹環圍），經濟部智慧財產局（下稱智慧局）最初核
    駁之理由，就是認為該設計與「鉅形孔」及「凸塊」相類似
    ，屬習知技術之簡易轉換，而上訴人辯駁之理由，就是在告
    訴智慧局，「鉅形孔」、「凸塊」與系爭專利之內凹環圍、
    突緣設計並不相同。上訴人將再審查過程中原先已自行限定
    或排除之事項（「卡掣孔」不等於「內凹環圍並設斜壁面」
    ），藉由「均等論」重為主張，已嚴重違反禁反言原則。
  2.待鑑定物與上揭2003年6 月19日M246867 號「浪管之接頭結
    構」新型專利幾近相同，所不同處在於卡合瓣與卡合瓣間，
    增加凸塊，另增加卡掣孔以與凸塊卡合，惟查凸塊與卡掣孔
    之卡合為業界之通常技術，且早揭露在下列公告中：(1)82年
    7 月27日申請案號00000000號「改良型配線盒導線接頭」、
    (2)89年11月13日申請案號000000000 號「電線保護蛇管之接
    頭構造改良」、(3)92年2 月27日申請案號000000000 號「電
    線配管接頭」、(4)91年3 月11日公告之第479879號新型專利
    「電線保護盒接頭卡制結構」。承上可知，待鑑定物僅係利
    用M246867 號新型專利與業界再也習知不過之簡單卡合知識
    的簡單組合，因此適用「先前技術阻卻」之原則。
  (六)被上訴人於上訴人執行假扣押時（97年4 月30日）起，早已
    停止銷售鑑定物相同之產品。本院向財政部臺灣省南區國稅
    局高雄分局（即財政部高雄市國稅局鳳山分局）所調閱金億
    唐公司銷售與其他被上訴人等公司之銷貨明細及發票，皆只
    能證明金億唐公司自96年至99年5 月持續供給「盒接頭」、
    「管接頭」及「轉接頭」等產品予美銘等被上訴人公司，因
    其品項多種，皆用該3 類型名稱出具發票，但無法確定其品
    項是否為本件待鑑定物。又美銘公司99年10月30日產製出售
    給賀倫公司之浪管，並非系爭鑑定物，此觀諸上訴人上證13
    所附之圖即可知悉。另被上訴人於100 年2 月提供與待鑑定
    物之相同之產品供作侵權鑑定，屬以前所遺留之樣品。上訴
    人不得以此作為被上訴人繼續產製之推斷。
三、本件兩造不爭執之事實（見本院卷一第72頁）：
  (一)上訴人為系爭專利之專利權人，專利期間自2008年3 月11日
    起至2025年5 月17日止。
　(二)美銘公司委託簡祐澤擔任法定代理人之金億唐公司生產系爭
  　浪管。
　(三)美銘公司、錦輝公司及長廣公司均由李昆茂擔任法定代理人
  　。
四、兩造爭執事項（見本院卷一第72頁）：
  (一)美銘公司委託金億唐公司生產之系爭浪管接頭，是否侵害系
    爭專利權？
　(二)如系爭浪管接頭確有侵害系爭專利權情事，能否僅因李昆茂
　  擔任錦輝公司與長廣公司之法定代理人之事實，而認定錦輝
    公司與長廣公司應負共同侵權行為責任？
　(三)如系爭浪管接頭確有侵害系爭專利權情事，向美銘公司承攬
  　生產系爭浪管接頭之金億唐公司，是否應與美銘公司負共同
    侵權行為責任？
　(四)如系爭浪管接頭確有侵害系爭專利權情事，美銘公司之法定
  　代理人李昆茂及金億唐公司之法定代理人簡祐澤，是否應依
    公司法第23條規定對上訴人負損害賠償責任？
五、本院得心證之理由：
  (一)系爭專利之技術分析：
    上訴人所有之系爭專利申請日為94年5 月18日，專利權至11
　　3 年5 月17日始屆滿，現為專利有效狀態，且目前無舉發案
  　存在。系爭專利申請專利範圍共計4 項，第1 項為獨立項，
    其餘項為附屬項，因上訴人係主張被上訴人系爭浪管接頭侵
    害系爭專利申請專利範圍第1 項，故本件僅就此為解析。系
    爭專利申請專利範圍第1 項之請求內容一種浪管快速接頭結
    構（一），包含：本體(3) ，本體(3) 設貫穿孔(30)方便液
    體之流通；及於本體(3) 設內凹環圍(31)，內凹環圍(31)並
    設斜壁面(310) ，且搭配前述斜壁面(310) 運作，乃設環圍
    面(311)；卡合元件(4) ，卡合元件(4) 設環圍面(40)，環
    圍面(40)設彈性張、閉之卡合瓣(41)，卡合瓣(41)末端設彎
    折部(410) ，於卡合瓣(41)外表並設突緣(411)，其代表圖
    式如附圖一所示
  (二)系爭浪管接頭技術內容解析：
    系爭浪管接頭之照片如附圖二所示，其技術內容為一種浪管
    快速接頭結構，包含：一本體，該本體設置貫穿孔；及於本
　　體設二穿過孔壁之卡掣孔，該二卡掣孔周壁均為垂直貫穿孔
  　；一卡合元件，該卡合元件設環周面，於環周面上設有一對
    限位部，及延伸有彈性張、閉之數卡合瓣，卡合瓣末端設彎
    折部，於其中卡合瓣外表適當位置對應設置有一對卡掣部。
  (三)系爭浪管接頭是否落入系爭專利申請專利範圍？
　1.解析系爭專利申請專利範圍與系爭浪管接頭：
　　基於全要件原則，進行系爭專利申請專利範圍第1 項之構成
  　要件拆解，其構成要件拆解成4 要件分列如下：
　　第1要件：「一種浪管快速接頭結構（一），包含；」。
　　第2 要件：「本體(3) ，本體(3) 設貫穿孔(30)方便液體之
  　　　　　　流通」。
  　第3 要件：「及於本體(3) 設內凹環圍(31)，內凹環圍(31)
　　　　　　　並設斜壁面(310) ，且搭配前述斜壁面(310) 運
  　　　　　　作，乃設環圍面(311) 」。
  　第4 要件：「卡合元件(4) ，卡合元件(4) 設環圍面(40)，
    　　　　　環圍面(40)設彈性張、閉之卡合瓣(41)，卡合瓣
 　　　　　　 (41)末端設彎折部(410) ，於卡合瓣(41)外表並
              設突緣(411)。」 。
    相對於系爭專利申請專利範圍第1 項構成要件，臚列系爭浪
    管接頭之對應構成要件為：
    第1要件：「一種浪管快速接頭結構，包含；」。
    第2要件：「一本體，該本體設置貫穿孔；」。
    第3 要件：「及於本體設二穿過孔壁之卡掣孔，該二卡掣孔
              周壁均為垂直貫穿孔；」。
    第4 要件：「一卡合元件，該卡合元件設環周面，於環周面
              上設有一對限位部，及延伸有彈性張、閉之數卡
              合瓣，卡合瓣末端設彎折部，於其中卡合瓣外表
              適當位置對應設置有一對卡掣部。」。
  2.系爭浪管接頭是否落入系爭專利申請專利範圍第1 項文義範
    圍？
    (1)由前揭系爭專利和系爭浪管接頭逐一構成要件比較，系爭
      浪管接頭是否落入系爭專利申請專利範圍第1 項文義範圍
      內？如附表一之比對所示，可知第1 要件：系爭專利與系
      爭浪管接頭均為浪管接頭，故此一構成要件系爭浪管接頭
      為系爭專利所讀取；第2 要件：系爭專利之本體(3) 中央
      具有貫穿孔(30)，系爭浪管接頭本體之結構亦如系爭專利
      設置有一貫穿孔，是以系爭浪管接頭此一構件可為系爭專
      利之「本體(3) ，本體(3) 設貫穿孔(30)方便液體之流通
      」所讀取；第3 要件：系爭浪管接頭為卡掣孔之設置方式
      ，且未有斜壁面，是以系爭浪管接頭此一構件未為系爭專
      利之「及於本體(3) 設內凹環圍(31)，內凹環圍(31)並設
      斜壁面(310) ，且搭配前述斜壁面(310) 運作，乃設環圍
      面(311) 」所讀取；第4 要件：系爭浪管接頭之卡合元件
       (參見系爭浪管接頭之元件文字標示) 等同於系爭專利之
      卡合元件(4) ，系爭浪管接頭之卡合瓣等同於系爭專利之
      卡合瓣(41)，且系爭專利卡合元件(4) 設環周面(40)，可
      讀取系爭浪管接頭之「該卡合元件設環周面，於環周面上
      設有一對限位部」，惟系爭浪管接頭未於全部卡合瓣均設
      有卡掣部，僅其中兩卡合瓣設置有卡掣部，此與系爭專利
      之卡合瓣(41)均設有突緣(411) 有差異，是以系爭浪管接
      頭此一構件未為系爭專利之「卡合元件(4) ，卡合元件(4
      ) 設環圍面(40)，環圍面(40)設彈性張、閉之卡合瓣(41)
      ，卡合瓣(41)末端設彎折部(410) ，於卡合瓣(41)外表並
      設突緣(411) 」所讀取。承上，系爭浪管接頭第3 及4要
      件未為系爭專利申請專利範圍第1 項文義讀取，故系爭浪
      管接頭未落入系爭專利申請專利範圍第1 項之文義範圍，
      此等結論為兩造所不爭，以下僅針對上訴人爭執：系爭浪
      管接頭第3 及4 要件是否為系爭專利申請專利範圍第1項
      第3 及4 要件之均等物？予以分析與判斷。
    (2)兩造於原審合意囑託之鑑定機關中國生產力中心所為各鑑
      定報告（即系爭鑑定報告）於「三. 鑑定結論」固陳稱：
      「因待鑑定物品缺少本專利之內凹環圍結構及突緣結構技
      術特徵，不符合全要件原則」等語。惟查系爭鑑定報告中
      就待鑑定物品與系爭專利申請專利範圍比較之「1.獨立項
      全要件比較分析表」內編列為第3 及4 要件，相對應待鑑
      定物品第3 及4 要件並非空白；換言之，該中國生產力中
      心亦認為第3 及4要件中待鑑定物品亦有相對應表現之技
      術內容，並非完全無以對應，是以該中國生產力中心之鑑
      定結果率認全要件欠缺有所遽斷，按專利侵害鑑定要點規
      定應對無法為文義讀取之第3 及4 要件應再進行均等論適
      用的分析，準此，該系爭鑑定報告未以系爭專利於第3 及
      4要件中內凹環圍技術特徵相應表現待鑑定物品之卡掣孔
      ，以及系爭專利之突緣與相對應表現之卡掣部作均等分析
      與判斷，而逕認「待鑑定物品未落入系爭專利申請專利範
      圍」，有違一般鑑定原則，自不足採。
    (3)又被上訴人於100 年3 月21日民事答辯狀第2 頁（見本院
      卷(二)第6 頁) 第1 行稱：「鑑定物並沒有在卡合瓣外表適
      當位置對應設置有一對卡掣部，而是鑑定物在卡合辦以外
  　　的瓣與瓣的空間內，設置一對卡掣部」等語。惟查，被上
　    訴人於同書狀第3 頁理由三之a 另稱：「原判決所依據之
      財團法人中國生產力中心之鑑定報告（即系爭鑑定報告）
      並無瑕疵」，且查，系爭鑑定報告第4 要件中對待鑑物之
      描述即為「卡合瓣外表適當位置對應設置有一對卡掣部」
      ，顯見被上訴人之答辯前後主張矛盾，故其所持理由，即
      非可採。
  3.系爭浪管接頭是否落入系爭專利申請專利範圍第1 項均等範
    圍？
　　系爭浪管接頭第3 及4 要件未為系爭專利申請專利範圍第1
  　項文義讀取，故系爭浪管接頭未落入系爭專利申請專利範圍
    第1 項之文義範圍，已如上述，爰就系爭浪管接頭第3 及4
    要件是否為系爭專利申請專利範圍第1 項第3 及4 要件之均
    等物，分析與判斷如下：
    (1)第3 要件之技術手段（way ）、功能（function）、結果
      （result）三部測試檢視，如附表二所示，可知系爭浪管
      接頭第3 要件與系爭專利申請專利範圍第1 項相較，係以
      實質相同之技術手段，達成實質相同之功能，而產生實質
      相同之結果，兩者為均等物。
    (2)第4 要件之技術手段、功能、結果三部測試檢視，如附表
      三所示，系爭浪管接頭第4 要件與系爭專利申請專利範圍
      第1 項相較，係以實質相同之技術手段，達成實質相同之
      功能，而產生實質相同之結果，兩者為均等物。
    (3)據上分析，系爭浪管接頭第3 及4 要件未為系爭專利申請
      專利範圍第1 項文義讀取，第3 及4 要件而言，兩者皆為
      均等物，基於全要件原則分析，系爭浪管接頭落入系爭專
      利申請專利範圍第1 項之均等範圍，因被上訴人已於本件
      於主張禁反言或先前技術阻卻，自應進行禁反言或先前技
      術阻卻之分析。
  4.禁反言之適用：
　　(1)被上訴人於100 年3 月21日民事答辯狀第7 頁理由i （見
  　　本院卷(二)第11頁）係以被證八至十二為證據，證明系爭浪
      管接頭有禁反言之適用。
    (2)依系爭專利申請歷史檔案（詳參被證八至十二，見本院卷
      (二)第79至109 頁）而論，查引證案即被證十之我國第4624
      55號專利案揭露有浪管接頭之本體具有矩形孔，相對設有
      彈性卡固體，基此，當時智慧局審查意見函說明一之(一)稱
      ：「1.本案申請專利範圍第1 頁，引證1 （即本件被證十
      ）圖式第2 圖元件(21)及(212)類似本項之凸緣(411) 及
  　　彎折部(410) ；又見引證1 第6 圖元件(60)類似本項元件
      (40)環圍面，本案之技術特徵已見於引證1 ，不具進步性
      。2.申請專利範圍第2 及3 項之卡合辦已有類似卡合功能
      之元件己見引證1 第3 圖元件(64)，至於數量之簡單變化
      ，為所屬領域之通常知識者所能輕易完成，不具進步性」
      等語，上訴人並以被證十一之申復理由書作申復，而有被
      證十二專利再審查申請書所附專利再審查理由書進一步為
      系爭專利取得專利作申復，且於被證十二專利再審查理由
      書第4 頁倒數第6 行至第5 頁第3 行申復稱：「引證1 之
      『矩形孔』，依據文義解釋，…即與本申請案之『…本體
      3 設內凹環圍31，內凹環圍31並設斜壁面310 ，且搭配前
      斜壁面310 運作…』所稱之斜壁面，於文義解釋並不相同
      ，且兩者一為『矩形孔』，一為『斜壁面』，兩造之結構
      特徵，亦屬不同…本屬不當擴張」等語，由此可見，上訴
      人係主張：矩形孔與具斜壁面之內凹環圍並不相同，且矩
      形孔亦不得擴張至具斜壁面之內凹環圍。次查，系爭浪管
      接頭之浪管接頭之本體設二穿過孔壁之卡掣孔亦為矩形孔
      (參見系爭浪管接頭相應表現之第3 要件) ，既如前述，
      本體上矩形孔不同於具斜壁面之內凹環圍，且具斜壁面之
      內凹環圍的系爭專利亦因此認定為具進步性；當然，上訴
      人已將系爭專利具斜壁面之內凹環圍排除均等於本體上設
      為矩形孔之浪管接頭，據此，系爭專利申請專利範圍第3
      要件分析自有禁反言原則之適用，是以系爭浪管接頭未落
      入系爭專利之專利權。
    (3)上訴人於100 年4 月20日民事準備書狀三第8 頁理由(1)
      陳稱：「系爭浪管接頭與…引證1 說明書內容中第1 圖與
      第2 圖所示之先前技術案實質內容完全不相同」等語（見
      本院卷(二)第171 頁反面），惟查禁反言適用與否係依可適
      用均等論之構成要件為基礎，復以第3 與4 要件中，系爭
      浪管接頭中卡掣孔如引證1 之矩形孔，以及系爭浪管接頭
      中卡掣部如引證1 之三角錐部，上訴人於系爭專利再審查
      時既早已言明，矩形孔不同於內凹環圍等申復，之後於本
      件自不能再主張均等於此等接合態樣之接頭，是以上訴人
      所為引證1 （即本件被證十）與系爭浪管接頭有所不同之
      主張，即屬無據。
  5.先前技術阻卻之適用：
    (1)被上訴人於100 年3 月21日民事答辯狀第3 頁理由三之a
      之ii倒數第6 行辯稱：「鑑定物係利用習知技術所製造，
      具有先前技術阻卻」等語（見本院卷(二)第7 頁），基此，
      被上訴人亦主張有先前技術阻卻之適用，先予敘明。
    (2)依被上訴人所提出之上訴人委請聯華國際專利商標事務所
      律師致美銘公司及李昆茂函（見本院卷(二)第19至21頁），
      其說明欄一之(二)第4 行起所示，可見上訴人已承認93年1
      月30日合約書之產品即為：向智慧財產局申請第92211208
      號「浪管之接頭結構」，以及申請第94209537號「易拆裝
      之浪管接頭結構」兩專利案。易言之，上訴人自承申請第
      94209537號專利案之浪管接頭早於93年1 月30日已為公開
      使用的結構，復查，申請第94209537號專利案之浪管接頭
      即為被上訴人之浪管接頭（即系爭浪管接頭）。承上可知
      ，系爭浪管接頭早於93年1 月30日已為公開使用，且系爭
      專利申請日為94年5 月18日，是以系爭浪管接頭早在系爭
      專利申請前已公開，系爭浪管接頭該等技術相對於系爭專
      利為先前技術，既為先前技術屬於公共財，任何人均不得
      據為己有，當然亦不容許任何專利權人藉均等論擴張而涵
      括先前技術，準此，系爭浪管接頭有先前技術阻卻之適用
      。
  6.被上訴人於100 年3 月21日民事答辯狀第2 頁理由二之1 之
    b 之i 辯稱：「上訴人並非真正發明人，並無發明專利申請
    權，真正有專利申請權為基於93年1 月30日合約書規定之被
    上訴人」云云（見本院卷(二)第6 頁），惟綜觀該民事答辯狀
    檢附被證三與被證四（見本院卷(二)第18至21頁）可知，依被
    證三為上訴人與美銘公司93年1 月30日合約書，美銘公司委
    由上訴人產製成品，其後美銘公司於92年6 月19日向智慧局
    申請第92211208號「浪管之接頭結構」專利案，以及94年6
    月28日申請第94209537號「易拆裝之浪管接頭結構」專利案
    ，經查前開兩專利案浪管結構與系爭專利並不相同，如系爭
    專利申請專利範圍第1 項技術特徵包含有內凹環圍、斜壁面
    等並未見於前開兩專利案。換言之，依被證三合約書所產製
    之成品並非系爭專利之浪管接頭，無法證明被上訴人為系爭
    專利真正專利申請權人，則被上訴人辯稱系爭專利專利權應
    歸於被上訴人，洵無可採。
  7.又被上訴人於100 年3 月21日民事答辯狀第2 頁理由二之1
    之c稱 ：「縱上訴人有申請系爭專利之權利，被上訴人亦實
    施系爭專利之權利，該授權屬隱含授權，上訴人自不得據以
    主張被上訴人有任何侵權之行為」云云（見本院卷(二)第6 頁
    ），依惟被證三合約書所產製之成品並非系爭專利之浪管接
    頭，已如前述，是以上訴人並無對系爭專利作隱含授權予被
    上訴人之可能或適用，故被上訴人此部分之抗辯，亦非可採
    ，併此敘明。
六、綜上所述，被上訴人製造販售之系爭浪管接頭雖落入系爭專
    利申請專利範圍第1 項之專利權均等範圍，惟基於系爭浪管
    接頭有禁反言及先前技術阻卻之適用，是以上訴人系爭專利
    仍不得對系爭浪管接頭主張其專利權。從而，上訴人依據專
    利法第84條第1 項、民法第185 條及公司法第23條規定，請
    求被上訴人應連帶給付上訴人285 萬元，及自起訴狀繕本送
    達翌日即97年6 月20日起按週年利率5%計算之利息；被上訴
    人應停止繼續自行或使他人製造、為販賣之要約、販賣、使
    用或為上述目的進口侵害系爭專利權之系爭浪管快速接頭產
    品，均為無理由，不應准許。其假執行之聲請亦失所附麗，
    應併予駁回。原審為上訴人敗訴之判決，及駁回其假執行之
    聲請，所持理由雖與本院不同，惟結論並無二致，上訴意旨
    指摘原判決不當，求予廢棄改判，為無理由，應予駁回。
七、本件事證已臻明確，兩造其餘之攻擊防禦方法及未經援用之
    證據資料，經本院斟酌後，認均不影響本判決之結果，爰不
    再一一詳予論述，附此敘明。
八、據上論結，本件上訴為無理由，依智慧財產案件審理法第1
    條，民事訴訟法第449 條第2 項、第78條，判決如主文。
中　　華　　民　　國　　100　 年　　6　　 月　　2　　 日
                    智慧財產法院第二庭
                          審判長法  官　陳忠行
                                法  官　熊誦梅
                                法  官　曾啟謀
以上正本係照原本作成。
如不服本判決，應於收受送達後20日內向本院提出上訴書狀，其
未表明上訴理由者，應於提出上訴後20日內向本院補提理由書狀
(均須按他造當事人之人數附繕本)，上訴時應提出委任律師或具
有律師資格之人之委任狀；委任有律師資格者，應另附具律師資
格證書及釋明委任人與受任人有民事訴訟法第466 條之1 第1 項
但書或第2 項( 詳附註) 所定關係之釋明文書影本。如委任律師
提起上訴者，應一併繳納上訴審裁判費。
中　　華　　民　　國　　100　 年　　6　　 月　　2　　 日
                                書記官  王月伶
附註：
民事訴訟法第466條之1(第1項、第2項)
對於第二審判決上訴，上訴人應委任律師為訴訟代理人。但上訴
人或其法定代理人具有律師資格者，不在此限。
上訴人之配偶、三親等內之血親、二親等內之姻親，或上訴人為
法人、中央或地方機關時，其所屬專任人員具有律師資格並經法
院認為適當者，亦得為第三審訴訟代理人。